【裁判字號】    96,抗,2111
【裁判日期】    970131
【裁判案由】    參與分配
【裁判全文】
臺灣高等法院民事裁定                  96年度抗字第2111號
抗  告  人  甲○○
上列抗告人因債權人乙○○與債務人慶宸建設股份有限公司等間
給付票款強制執行事件，聲明參與分配，對於中華民國九十六年
十二月十日臺灣臺北地方法院九十五年度執字第二六五三一號所
為裁定提起抗告，本院裁定如下：
    主      文
抗告駁回。
抗告費用由抗告人負擔。
    理    由
一、按本法施行前，已開始強制執行之事件，視其進行程度，依
    本法所定程序終結之。其已進行之部分，不失其效力，強制
    執行法第一百四十一條定有明文，是「揆其意旨，修正前已
    進行之部分，固不失其效力，修正後之程序，則應依修正後
    之規定辦理（最高法院九十一年度台上字第二七三號裁判意
    旨參照）。次按無執行名義之債權人聲明參與分配時，應提
    出其債權之證明，並釋明債務人無他財產足供清償，民國八
    十五年十月九日公布、同月十一日施行前之強制執行法（下
    稱舊法）第三十四條第二項亦定有明文。雖修正後之新法第
    三十四條規定，為確保真正債權人之權益，刪除舊法關於無
    執行名義者得聲明參與分配之規定，可參與分配者以有執行
    名義之債權人及對於執行標的物有擔保物權或優先受償權之
    債權人為限。乃對於執行標的物有擔保物權或依法有優先受
    償權之債權人，其債權恆屬真實，自不能與無執行名義之普
    通債權人同視，其參與分配之權利，仍應維持 (修正理由參
    照）。惟依現行強制執行法第三十四條第二項規定，對於執
    行標的物有擔保物權之債權人，聲明參與分配，仍應提出其
    權利證明文件。再按債權人聲請強制執行，如不合程式或不
    備其他要件，依其情形可以補正，經定期命補正而不補正者
    ，法院應以裁定駁回之，此觀強制執行法第三十條之一準用
    民事訴訟法第二百四十九條第一項第六款即明。
二、本件抗告人主張：相對人慶宸建設股份有限公司（下稱慶宸
    建設公司）前向伊借貸新台幣（下同）八百八十二萬六千四
    百元，並設定一千萬元之抵押權予伊，因慶宸建設公司逾期
    未清償，所交付之二紙支票於八十三年十一月十六日退票後
    ，伊向原法院聲請核發支付命令獲准，於獲知慶宸建設公司
    之財產業遭他債權人向台灣基隆地方法院（下稱基隆地院）
    聲請強制執行，伊乃據該支付命令聲明參與分配，並提出支
    票二紙、支付命令及確定證明書為憑，嗣因慶宸建設公司上
    開設定抵押權之土地亦遭他債權人向原法院聲請強制執行（
    即本件案號：八十四年度民執丁字第四五六三號），伊即於
    八十四年六月九日具狀聲明參與分配，自此以後本件執行案
    停滯十二年未動，於九十六年六月間始接獲原法院通知命伊
    補提抵押權設定契約書正本、他項權利證明書正本及借據正
    本。因事隔久遠，手上已無從尋獲上開證明文件，雖向原法
    院聲請補發上開支付命令及確定證明書，但經函覆因逾保存
    期限已銷燬卷宗，故無法補發，又向台北市古亭地政事務所
    申請補發抵押權設定契約書正本及他項權利證明書正本，亦
    經函知抵押權登記因原法院於九十六年間拍定後，已囑託塗
    銷該抵押權登記，故無法補發，顯見伊無法提出證明文件，
    係事實上不能，非故意不補正，且法院就此若有疑問，自應
    依職權向地政機關函詢原法院以伊未遵期補正而駁回參與分
    配之聲明，自無理由等語。
三、經查，本件抗告人於八十四年六月九日具狀聲明參與分配，
    僅提出抵押權設定契約書影本及他項權利證明書影本為憑，
    未依修正前之強制執行法第三十四條第二項規定提出債權之
    證明，經原法院於九十六年六月三日通知抗告人於文到七日
    內補提抵押權設定契約書正本、他項權利證明書正本及借據
    正本，該項通知業已送達抗告人，此有通知函及送達證書（
    見原法院卷第十、十一頁）在卷可稽，抗告人逾期迄未補正
    ，其聲明參與分配難認合法，原法院裁定駁回抗告人之聲明
    ，於法並無違誤。抗告人雖稱：本件執行案直延滯十二年，
    是法院之問題，因事隔久遠，致伊無從提供證明文件，法院
    應依職權函詢等語，惟查，抗告人前據支票二紙、支付命令
    及確定證明書為憑，於八十四年間向基隆地院聲明參與分配
    ，此有抗告人提出之聲請狀在卷可稽（見本院卷第六至七頁
    ），惟於同年間向原法院聲明參與分配，僅提出抵押權設定
    契約書影本及他項權利證明書影本，卻未依法提出債權之證
    明文件，顯有可議之處，原法院雖於十二年後始發函命抗告
    人補正，但法律對於法院命補正並無設有期間限制，尚難謂
    原法院有何不法，又聲明參與分配時，應提出其債權之證明
    ，執行法院並無以職權調查代替無執行名義債權人此部分應
    負釋明責任之餘地，且聲請強制執行與聲明參與分配二者為
    不同之程序，債權人聲請強制執行，未依規定提出證明文件
    ，執行法院固應調閱卷宗（強制執行法第六條第二項規定參
    照），惟在聲明參與分配法律並無設有相同規定，故原法院
    未依職權調閱，難認有何違誤。從而抗告人指摘原裁定不當
    ，求予廢棄，委無理由，應予駁回。
四、據上論結，本件抗告為無理由，爰裁定如主文。
中    華    民    國    97    年    1     月    31    日
                    民事第十庭
                        審判長法  官  黃豐澤
                              法  官  吳光釗
                              法  官  林麗玲
正本係照原本作成。
本裁定除以適用法規顯有錯誤為理由，並經本院許可外，不得再
抗告。如提起再抗告，應於收受後10日內委任律師為訴訟代理人
向本院提出再抗告狀。並繳納再抗告費新台幣１千元。
中    華    民    國    97    年    2     月    4     日
                              書記官  陶美玲


司法院資訊處製作；財團法人民間司法改革基金會備份。
